【裁判字號】    95,訴,7854
【裁判日期】    951130
【裁判案由】    返還房屋
【裁判全文】
臺灣臺北地方法院民事判決              95年度訴字第7854號
原      告  乙○○
訴訟代理人  郭芳宜律師
被      告  甲○○原名林永清.
訴訟代理人  賴青鵬律師
上列當事人間請求返還房屋等事件，本院於中華民國九十五年十
一月二十三日言詞辯論終結，判決如下：
    主  文
被告應給付原告新台幣壹佰捌拾肆萬元，自民國九十五年九月二
十二日起至清償日止，按年息百分之五計算之利息。
原告其餘之訴駁回。
訴訟費用由被告負擔三分之二，餘由原告負擔。
本判決原告勝訴部分，於原告以新台幣陸拾壹萬參仟參佰參拾肆
元為被告供擔保後，得假執行。但被告如以新台幣壹佰捌拾肆萬
元預供擔保，得免為假執行。
原告其餘假執行之聲請駁回。
    事實及理由
壹、程序方面：
    按訴狀送達後，原告不得將原訴變更或追加他訴。但擴張或
    減縮應受判決事項之聲明者，不在此限。民事訴訟法第255
    條第1項第3款訂有明文。查原告原起訴請求被告甲○○就欠
    租部分返還租金，並聲明：「被告應給付原告乙○○新台幣
    （下同）3,207,082元，及自民國95年7月1日起至遷出返還
    房屋日止，按月賠償原告1,800,815元違約金。」嗣於起訴
    狀繕本送達被告後，減縮訴之聲明為：「被告應給付原告乙
    ○○2,726,755元，及自準備書狀繕本送達被告之翌日起至
    清償日止，按年息百分之5計付利息。」揆諸首開規定第三
    款，應予准許。
貳、原告主張：
一、門牌台北市○○區○○路二段216號1、2樓及同樓地下室之
    房屋（下稱系爭房屋），全部均係原告乙○○之妻周金嬌所
    有，而於89年間交由其夫即原告將系爭房屋出租與被告甲○
    ○，租期89年9月1日起至95年8月31日止，計6年，約定第1
    、2 年每月租金320,000元，第3年起逐年增加3%計算，租金
    應於每月1日前繳納，詎料被告甲○○承租後，自91年9月1
    日起每月租金不僅未依約逐年調加3%，卻要求每月先繳290,
    000元，不足部分，被告將補足約定租金差額。惟被告積欠
    相當數額租金未付，原告遂於95年6月2日以存證信函限期催
    告被告甲○○給付欠租，然被告收受催告後不予理會，截至
    95年8月份止，已積欠租金扣除保證金共2,726,755元迄未給
    付。被告遲付租金總額已逾二個月之租額，經催告未於期限
    內支付，原告自得逕自終止租約，並以起訴狀副本之送達，
    作為終止原告與被告間租約之意思表示，及系爭租約於95年
    8月31日租期屆滿時，不再續租。
二、兩造契約就租金部分，並未有調降290,000元之記載，且於
    租賃期間因被告第3年即91年9月份起，從未依約定於每月1
    日給付租金，原告常電請證人詹邦雄陪同向被告催繳約定之
    租金，被告一再表示不足之租金，將來一定補足，可見兩造
    並無月租調降為290,000元之合意。因此被告主張兩造自92
    年1月份起系爭租金降為290,000元部分，並非真實。
三、被告主張其於91年11月扣除修繕費120,000元；同年12月扣
    除修繕費80,000元；92年6月份扣除修繕費90,000元部分，
    原告否認之。蓋被告於租賃期間修繕1次，其費用是80,000
    元，被告乃直接向原告收取現金，此有被告親筆書立之字條
    可稽，故被告如就系爭房屋予以修繕須由原告負擔時，即向
    原告請求以現金支付，並未自租金內扣除。
四、原告主張被告94年11、12月兩個月租金未付，被告未爭執，
    又被告95年8月份租金未付，縱依原告所稱每月租金290,000
    元，積欠3個月亦應為870,000元。此外，被告主張扣除上開
    3次修繕費計290,000元部分，原告亦否認之，因此被告應付
    而未付之租金共1,160,000元，扣抵保證金640,000元後，尚
    積欠520,000元未付，故被告所主張伊僅欠100,000元並非真
    實。
五、聲明：
（一）被告甲○○應給付原告乙○○2,726,755元，並自準備書
      狀《二》送達之翌日起至清償日止，按年息5%計付利息。
（二）請准供擔保宣告假執行。
參、被告則以下列辯詞置辯：
一、被告甲○○欲經營京廚餐廳有限公司，遂於89年9月18日與
    原告乙○○簽訂系爭租約，同時給付押租保證金640,000元
    ，並簽發以京廚餐廳有限公司為發票人，票面金額各為320,
    000元之支票24張予原告，以為第1、2年度租金之支付，第3
    年即91年9月1日原告知悉被告經營困難，獲利有限，遂雙方
    口頭協議自第3年起不逐年增加3%之租金，且每月租金調降
    為290,000元，自91年9月至95年7月止，原告均予兌現或受
    領，而未為反對之意思表示（第3年第1、2期即91年9、10月
    租金，被告均以320,000元匯予原告；第3年第5期即92年1月
    起至第6年第11期即95年7月止，被告均以290,000元之支票
    或匯款予原告），足證自第3年即91年9月1日起雙方已默示
    同意變更租金為每月290,000元。因此，系爭租約雖有載明
    「第3年起逐年增加3%」，然原告就本件租金自91年9月起迄
    今均受領290,000元之舉動，均足證明原告已默示同意本件
    租金自92年1月1日起已變更為每月290,000元，故原告主張
    之事實，顯不足採。
二、本件租金自91年1月起變更為每月290,000元，系爭租約之押
    租保證金為640,000元，被告尚積欠94年11、12月份租金合
    計580,000元（290,000x2月＝580,000元），原告以押租保
    證金640,000元抵償後，保證金尚逾60,000元，可見被告並
    無積欠租金達二個月未付之情事，因此原告逕自終止租約，
    與法未合。
三、關於修繕費部分，被告於91年11月應付租金320,000元，扣
    除繕費用120,000元，已付租金200,000元，未欠租金；91年
    12月應付租金320,000元，扣除修繕費80,000元後，已付租
    金240,000元，未欠租金；92年6月應付租金290,000元，扣
    除繕費用90,000元，已付租金200,000元，未欠租金。因此
    原告所主張「被告於租賃期間修繕1次，其費用是80,000元
    ，被告乃直接向原告收取現金」部分，顯與事實不符，並不
    足採。
四、被告所欠租金明細係：94年11月欠租290,000元、94年12月
    欠租290,000元及95年8月欠租290,000元，以上合計欠租870
    ,000 元，扣抵保證金640,000元，故所欠租金金額應為230,
    000元。
五、聲明：（一）原告之訴駁回。（二）如受不利判決，被告願
    供擔保，請准免為假執行。
肆、兩造不爭執之事實：
一、原告於89年間出租門牌台北市○○區○○路二段216號1、2
    樓及同樓地下室之房屋於被告，租期自89年9月1日起至95
    年8月31日止，計6年，第一年租金為320,000元。
二、被告94年11、12月及95年8月三個月租金未付。
伍、得心證之理由：
一、原告主張租約自第3年起逐年增加3%計算，被告卻未依約逐
    年調加3%，還要求每月先繳290,000元，不足部分，被告將
    補足約定租金差額。惟被告積欠相當數額租金未付，原告遂
    於95年6月2日以存證信函限期催告被告甲○○給付欠租，然
    被告收受催告後不予理會，截至95年8月份止，已積欠租金
    扣除保證金共2,726,755元迄未給付等情，業據其提出租賃
    契約、存證信函影本為證，被告則以上開辯詞資為抗辯。故
    本件爭執點在於兩造有無口頭協議自第3年起不逐年增加3%
    之租金？原告有無默示同意變更租金為每月290,000元？被
    告是否於91年11月、91年12月、92年6月分別有修繕費120,0
    00元、80,000元、90,000元應予扣除？ 茲分別判斷如下：
（一）查依系爭租約約定，原應於租約第三年即91年9月1日起調
      整租金增加百分之三，惟查被告仍於91年9月2日、91年9
      月4日、91年10月11日分別匯款240,000元、80,000元（前
      二筆共計320,0 00元）、320,000元之事實，為原告所不
      爭執，雖原告主張有向被告要求調漲百分之三云云，證人
      即原告友人詹邦雄於本院亦證稱，91年9月起開始調整百
      分之三，係原告向被告講的，當時伊在場云云，惟查證人
      詹邦雄於本院亦證稱：「（本院問：原告乙○○是否有請
      你向被告催租金？91年9月到95年5月之間，我每個月都有
      去找被告催租金，租金到期問他何時繳交。（本院問：你
      向被告催討租金的租金多少？）32萬元。」等語（見卷第
      107頁反面），可見原告自91年9月份起近四年中，委請證
      人詹邦雄向被告催繳租金金額均為320,000元，故被告所
      辯兩造口頭協議自第3年起不逐年增加3%之租金等語，應
      為可採。
（二）又查證人詹邦雄於本院證稱：「（被告訴訟代理人問：為
      何91年到95年都給29萬元，到起訴之前，才發存證信函說
      我們沒有交３％？）91年9月時我去找被告，被告說餐廳
      生意差，先給29萬元，以後再補，就算沒有補的話也有64
      萬元押租金可以抵。」等語（見卷第108頁），可見雖然
      被告自91年間起至95年均匯款290,000元作為租金予原告
      ，然僅因被告餐廳生意差，暫給付290,000元，並恃尚有
      押租金可抵扣，故未補30,000元差額（320,000－290,000
      ＝30,000），從而原告應無默示同意變更租金為每月290,
      000元之情。
（三）再查被告辯稱91年11月、91年12月、92年6月分別有修繕
      費120,0 00元、80,000元、90,000元應予扣除部分，業經
      原告所否認，且原告主張曾有一筆修繕費80,000元，已以
      現金支付予被告等情，有其提出之收據影本為證（見卷第
      101頁），並為被告所不爭執，可見並無證據證明被告有
      上開三筆修繕費存在，被告所辯自不足採。
二、綜上所述，原告依租賃契約法律關係，請求被告給付自91年
    11月起至95年7月如附表所示租金差額及94年11月、12月、9
    5年8月之320,000元租金，共2,480,000元，扣除押租金640,
    000元後，為1,840,000元及準備書狀（二）送達被告翌日即
    95年9月22日起至清償日止，按年息百分之五計算之利息之
    範圍內，為有理由，逾此部分，則無理由，應予駁回。
三、兩造陳明願供擔保，聲請宣告假執行或免為假執行，經核原
    告勝訴部分，合於法律規定，爰分別酌定相當之擔保金額宣
    告之；原告其餘假執行之聲請，因訴之駁回而失所依據，不
    予准許。
四、因本案事證已臻明確，兩造其餘主張陳述及所提之證據，經
    審酌後，認與本判決結果無影響，爰不一一論駁，附此敘明
    。
陸、結論：本件原告之訴為一部有理由，一部無理由，並依民事
    訴訟法第79條、第390條第2項、第392條第2項，判決如主文
    。
中    華    民    國    95    年    11    月    30    日
                  民事第二庭    法  官  黃雯惠
以上正本係照原本作成。
如對本判決上訴，須於判決送達後20日內向本院提出上訴狀。
中    華    民    國    95    年    11    月    30    日
                                書記官  林玗倩
附表：
編號  年月份    已支付金額    應再給付之差額（新台幣）
一、  91年11月    200,000     120,000
二、  91年12月    240,000      80,000
三、  92年1至5月  290,000(每月)30,000(每月)  共150,000
四、  92年6月     200,000      120,000
五、  92年7月至95年7月(94年11、12月除外)
                  290,000(每月)30,000(每月)  共1,050,000
六、  94年11月    0            320,000
七、  94年12月    0            320,000
八    95年8月     0            320,000


司法院資訊處製作；財團法人民間司法改革基金會備份。
